臺灣嘉義地方法院民事裁定
110年度輔宣字第26號
聲  請  人  蕭雅文  

相  對  人  吳柏儀    


關  係   人 吳國全  
上列當事人間請求輔助宣告事件，本院裁定如下：
    主  文
宣告吳柏儀（男、民國00年0月00日生、身分證統一編號：Z0000
00000號）為受輔助宣告之人。
選定蕭雅文（女、民國00年0月00日生、身分證統一編號：Z0000
00000號）為受輔助宣告人吳柏儀之輔助人。
受輔助宣告之人吳柏儀為如附表所示之行為，均應經輔助人同意
。
聲請程序費用新台幣1,000元由受輔助宣告之人吳柏儀負擔。
    理  由
一、聲請意旨略以：聲請人為相對人之母親，相對人自幼因發育
    遲緩、智能不足，致其為意思表示或受意思表示之能力顯有
    不足，有身心障礙證明可證。為此，依民法第15條之1、第1
    113條之1及家事事件法第177條規定，請求裁定相對人為受
    輔助宣告之人，並選定蕭雅文為輔助人等語。
二、按對於因精神障礙或其他心智缺陷，致其為意思表示或受意
    思表示，或辨識其意思表示效果之能力，顯有不足者，法院
    得因本人、配偶、四親等內之親屬、最近一年有同居事實之
    其他親屬、檢察官、主管機關或社會福利機構之聲請，為輔
    助之宣告，民法第15條之1第1項定有明文。次按，受輔助宣
    告之人，應置輔助人。法院選定輔助人時，應依受輔助宣告
    之人之最佳利益，優先考量受輔助宣告之人之意見，審酌一
    切情狀，並注意下列事項：㈠受輔助宣告之人之身心狀態與
    生活及財產狀況。㈡受輔助宣告之人與其配偶、子女或其他
    共同生活之人間之情感狀況。㈢輔助人之職業、經歷、意見
    及其與受輔助宣告之人之利害關係。㈣法人為輔助人時，其
    事業之種類與內容，法人及其代表人與受輔助宣告之人之利
    害關係，民法第1113條之1第1項、同條第2項準用第1111條
    之1亦分別規範甚明。
三、經查，聲請人主張之事實，業據提出身心障礙證明（殘障類
    別第1類、障礙等級中度）、戶籍謄本、親屬系統表為證。
    並經本院審驗相對人之精神及心智狀況，於戴德森醫療財團
    法人嘉義基督教醫院精神科趙星豪醫師前訊問相對人：「（
    什麼學校畢業？）民雄農工。（你現在幾歲？）26歲。（你
    現在在什麼醫院？）嘉義基督教。」等問題，相對人均能正
    確回答。然聲請人即相對人母親表示，相對人從事洗車工作
    ，工作辛苦但有固定收入，相對人容易受人影響，近來辦了
    高額的手機費率，也簽了好幾張經濟能力無法負擔的保險契
    約等語（見本院110年11月1日勘驗筆錄）。再經，趙星豪鑑
    定醫師為鑑定結果略以：相對人自幼發展遲緩，經心智評估
    ，總智商56，以達輕度智能不足之程度，在鑑定時相對人意
    識清醒，對問話均能回應，但認知功能與理解判斷能力，已
    明顯較一般人為弱，複雜事務無法獨立處理，需他人監督協
    助符合輔助宣告之要件（即個案因其他心智欠缺，致其為意
    思表示或受意思表示，或辨識其意思表示效果之能力，顯有
    不足）等情。本院審酌上開勘驗結果及鑑定意見，認為相對
    人確實因智能不足，致其辨識其意思表示效果之能力顯有不
    足等情為真，故本件聲請為有理由，依上揭規定，宣告相對
    人為受輔助宣告之人。
四、本件相對人既經為輔助之宣告，應依上開規定，為其選定輔
    助人。本院審酌蕭雅文為相對人之母親，為至親關係，彼此
    間應具有一定之信賴感及依附感，且對其生活及消費習慣已
    有相當瞭解，願意擔任輔助人，而相對人之父親吳國全於鑑
    定時亦有到場，表示同意由蕭雅文擔任輔助人，此有戶籍謄
    本及親屬同意書在卷可稽，堪信由蕭雅文擔任相對人之輔助
    人，應符合相對人之最佳利益，依上開規定，選定蕭雅文為
    相對人之輔助人，以保護受輔助宣告之人。又受輔助宣告之
    人法無明文需為其選任會同開具財產清冊之人（僅受監護宣
    告時有選任會同開具財產清冊之人之必要），故本案情形無
    庸選任會同開具財產清冊之人，附此敘明。
五、受輔助宣告之人為如附表所示之行為，均應經輔助人同意：
㈠、依民法第15條之2條文內容可知，受輔助宣告之人並未喪失行
    為能力，且依法並未完全剝奪其財產處分權，惟為保護其權
    益，於其為重要之法律行為時，應經輔助人同意，是民法第
    15條之2第1項列舉第1款至第6款之行為，應經輔助人之同意
    ，且為免此上揭列舉之法律行為有掛一漏萬之虞，故於同項
    第7款授權法院得依聲請人或輔助人之聲請，視個案情況，
    指定受輔助宣告人為上揭6款以外之特定行為，亦須經輔助
    人同意，以保護受輔助宣告人之權益。
㈡、聲請人表示相對人無法處理金錢問題，容易受騙，辦了幾個
    手機門號、使用高額手機費率、簽了好幾張保險契約，但實
    際上難以負擔或不符合自身需求等語。依前揭鑑定內容可知
    相對人總智商56，理解及判斷能力均較一般人為弱，確已影
    響其財務判斷能力，本院審酌相對人生活需要情形、理解程
    度、過往消費情形，爰裁定增列如附表所示行為之事項，均
    須經輔助人同意，以保護相對人權利。　
五、依家事事件法第177條第2項、第164條第2項，裁定如主文。
中　　華　　民　　國　　110 　年　　11 　　月　　2　　日
                  家事法庭    法  官  洪嘉蘭 
以上正本係照原本作成。
如對本裁定抗告須於裁定送達後10日內向本院提出抗告狀。
中　　華　　民　　國　　110 　年　　11 　　月　　2　　日
                              書記官  林玫熹　　　　　　　　　　　　　　　
附表：受輔助宣告人為下列法律行為時，應經輔助人之同意
1 為獨資、合夥營業或為法人之負責人。 2 為消費借貸、消費寄託、保證、贈與或信託。 3 為訴訟行為。 4 為和解、調解、調處或簽訂仲裁契約。 5 為不動產、船舶、航空器、汽車或其他重要財產之處分、設定負擔、買賣、租賃或借貸。 6 為遺產分割、遺贈、拋棄繼承權或其他相關權利。 7 為票據行為。 8 申辦超過1個的手機、行動電話門號時，應經輔助人同意始為有效。 9 單次購買超過10,000元之生活用品、休閒娛樂（含用品及勞務）、交通（含機具及勞務）、社交及進修補習（含教材、書籍、上課等）等，應經輔助人同意始為有效。。 10 簽立應繳保費金額超過2,000元之保險契約時，應經輔助人同意始為有效。